【裁判字號】    97,毒抗,165
【裁判日期】    970423
【裁判案由】    毒品危害防制條例
【裁判全文】
臺灣高等法院刑事裁定                 97年度毒抗字第165號
抗  告  人
即  被  告  甲○○
上列被告因違反毒品危害防制條例案件，不服臺灣桃園地方法院
九十五年度毒聲字第一四七四號，中華民國九十五年十一月二十
七日所為裁定（聲請案號：九十五年度毒偵字第三九二二號），
提起抗告，本院裁定如下：
    主  文
抗告駁回。
    理  由
一、原裁定意旨略以：被告甲○○明知甲基安非他命係毒品危害
    防制條例第二條第二項第二款所管制之第二級毒品，不得非
    法施用，竟於民國九十六年十二月十三日在服役之臺灣桃園
    女子監獄經檢驗人員採尿前九十六小時內之某時，在臺灣地
    區某不詳地點，以不詳方法施用毒品甲基安非他命一次，嗣
    於九十六年十二月十三日經採尿檢驗而查獲上情。原審依驗
    尿所得證據裁定被告施用第二級毒品甲基安非他命，令入戒
    治處所施以觀察、勒戒，核無不合。
二、抗告意旨略以：被告雖曾施用毒品，惟已痛改前非，於九十
    六年二月十三日收假前，曾借住新店友人鍾承祐住處，友人
    有施用毒品，可能因此吸入二手煙；又其採尿前因身體微恙
    ，曾自行服用感冒藥物，亦可能因此使尿液呈毒品偽陽性反
    應；被告事後自行前往民間檢驗所檢查，並無毒品反應，為
    此提起抗告，請求撤銷原裁定云云。
三、按犯毒品危害防制條例第十條之罪者，檢察官應聲請法院裁
    定，令被告入勒戒處所觀察、勒戒，其期間不得逾二月；觀
    察、勒戒後，檢察官依據勒戒處所之陳報，認受觀察、勒戒
    人無繼續施用毒品傾向者，應即釋放，並為不起訴之處分；
    認受觀察、勒戒人有繼續施用毒品傾向者，檢察官應聲請法
    院裁定令入戒治處所強制戒治，其期間為六個月以上，至無
    繼續強制戒治之必要為止，但最長不得逾一年；依前項規定
    為觀察、勒戒或強制戒治執行完畢釋放後，五年後再犯第十
    條之罪者，適用本條前二項之規定。毒品危害防制條例第二
    十條定有明文。
四、本院查：
(一)被告於九十六年十二月十三日在服役之臺灣桃園女子監獄採
    尿送驗，經昭信科技顧問有限公司鑑定結果，確認被告尿液
    中有甲基安非他命陽性反應（檢體編號0000－000）
    ，有該公司九十六年十二月三十一日「濫用藥物尿液檢體檢
    驗報告書」一紙在卷可稽。次查，該公司係以氣相層析質譜
    儀分析法（ＧＣ＼ＭＳ）確認；其檢驗方法係以「氣相層析
    儀」先將物質氣化後，再經分析管分離，由於各種物質之沸
    點及對管柱之吸附力均不同，在經過檢測器（Detecor） 測
    定後，表現出不同之滯留時間（Retension time），以滯留
    時間來判斷係何種物質；再利用「質譜儀」為檢測器，將物
    質撞擊成碎片，記錄其質譜圖。因每個化合物之鍵結能力不
    同，故不同之物質會有其特定之質譜圖，因此在物質之判斷
    上有如指紋之鑑定，在理論上，扣除人為之因素，其精確度
    已接近百分之百。又人體施用第二級毒品甲基安非他命經尿
    液排出之時間，依施用者食量多寡、人體代謝功能、施用者
    之年齡及性別有所差異，惟一般而言，施用者在九十六小時
    內所排出之尿液均有可能被檢出，此為本院歷來審理毒品案
    件職務上所知悉。被告於九十六年十二月十三日所採取之尿
    液中既有甲基安非他命陽性反應，且其檢出濃度數值均高出
    標準甚多，則其在採尿前九十六小時內之某時，在不詳地點
    ，至少有非法施用第二級毒品甲基安非他命一次之犯行，殆
    可認定。
(二)被告雖辯稱：伊在採尿前未施用毒品，可能係服用感冒藥物
    ，產生偽陽性反應云云，非但無法舉證以實其說，且其尿液
    中所含安非他命、甲基安非他命之濃度亦逾標準值甚多（安
    非他命２４６０ｎｇ／ｍｌ，甲基安非他命８４６５ｎｇ／
    ｍｌ），且依前開有關鑑驗方法之說明，已可明確排除因服
    用藥物呈偽陽性反應之可能。
(三)被告另以可能係吸入二手煙霧，導致尿液成陽性反應云云置
    辯。惟查，同處一室之人，若其中一人施用第二級毒品，其
    他未施用者之尿液經檢驗是否會呈安非他命陽性反應，雖無
    相關文獻資料可供參考，然依常理判斷，若與吸食第二級毒
    品安非他命、甲基安非他命者同處一室，其吸入「二手煙」
    或蒸氣之影響程度，與空間大小、密閉性、吸入之濃度多寡
    及吸入時間長短等因素有關，且因個案而異，縱然吸入二手
    煙或蒸氣者之尿液可檢出毒品反應，其濃度亦應遠低於施用
    者，有行政院衛生署管制藥品管理局九十三年七月三十日管
    檢字第０９３０００７００４號函可查；又吸入煙霧或安非
    他命之「二手煙」，在文獻上雖尚無能否由尿液中檢驗出煙
    毒或安非他命反應之研究報告，然依法務部調查局檢驗煙毒
    或安非他命案件經驗研判，若非長時間與吸毒者直接相向，
    且存心大量吸入吸毒者所呼出之煙氣，以「二手煙」中可能
    存在之低劑量煙毒或安非他命，應不致在尿液中檢驗出煙毒
    或安非他命反應，亦有法務部調查局（第六處）八十二年八
    月六日（八二）技一字第四一五三號函足考，此均為本院歷
    來審理毒品案件為職務上知悉。徵諸本件被告上揭尿液檢驗
    報告，其甲基安非他命之濃度為８４６５ｎｇ／ｍｌ，較之
    行政院衛生署公告判定依據值５００ｎｇ／ｍｌ高達十六倍
    有餘，揆諸上開說明，被告顯非於不知情下吸食二手煙霧導
    致其尿液呈毒品陽性反應。
(四)又被告所提出之「永春Ｘ光醫事檢驗所」檢驗報告，其上記
    載被告接受檢查日期為「九十七年二月四日」，送檢之尿液
    是否為九十六年十二月十三日所採集之尿液，即有存疑；又
    若為九十七年二月四日受檢當日所採集之尿液送檢驗，因已
    距前揭施用時間超過九十六小時，未呈甲基安非他命陽性反
    應，亦並不表示被告未於九十六年十二月十三日為獄方人員
    採尿時，往前回溯九十六小時內未施用第二級毒品。是被告
    辯稱未施用第二級毒品云云，不足為採。
五、本院審核上開卷證資料屬實，原審以被告施用第二級毒品甲
    基安非他命事證明確，依毒品危害防制條例第二十條第一項
    ，觀察勒戒處分執行條例第三條第一項，裁定被告應送勒戒
    處所觀察、勒戒，核無不合。被告空言否認施用毒品，以應
    係於不知情下誤吸食二手煙霧、服用感冒藥物所致為由，提
    起抗告指摘原裁定不當，為無理由，應予駁回。
據上論斷，應依刑事訴訟法第四百十二條裁定如主文。
中    華    民    國    97    年    4     月    23    日
                  刑事第四庭  審判長法  官  沈宜生
                                    法  官  陳國文
                                    法  官  鄭水銓
以上正本證明與原本無異。
本裁定不得再抗告。
                                    書記官  劉貞達
中    華    民    國    97    年    4     月    23    日


司法院資訊處製作；財團法人民間司法改革基金會備份。
